臺灣高等法院刑事附帶民事訴訟判決　　94年度重附民字第27號
原　　告　丁○○○
　　　　　丙○○
　　　　　甲○○
　　　　　乙○○
被　　告　吳金
上列被告因過失致死案件（本院94年度上訴字第1430號），原告
提起附帶民事訴訟，請求損害賠償，本院判決如下：
   主  文
被告應給付原告丁○○○新臺幣伍拾壹萬玖仟貳佰元及丙○○、
甲○○、乙○○各新臺幣拾萬元，及均自民國九十四年六月六日
起至清償日止，按年息百分之五計算之利息。
原告其餘之訴駁回。
本判決第一項關於原告丁○○○部分以新台幣拾柒萬元為被告供
擔保後，得假執行。
原告丁○○○其餘假執行之聲請及丙○○、甲○○、乙○○假執
行之聲請，均駁回。
   事  實
甲、原告方面：
一、聲明：（一）被告吳金應給付原告丁○○○新臺幣（下同
    ）411萬8千6百零9元，暨給付原告丙○○、甲○○、乙○○
    各100萬元，並均自起訴狀繕本送達日起按年息百分之5計算
    之利息。（二）訴訟費用由被告負擔。（三）原告願供擔保
    ，請准宣告假執行。
二、陳述：
(一)緣戊○○（已另與原告成立和解）為起重機司機，被告吳金
    為幫戊○○吊掛鋼筋之技術工人，於民國（下同）92年 5
    月21日在桃園縣桃園市○○街 226號旁之「大來賞」新建工
    地，向原告丁○○○之夫、原告丙○○、甲○○、乙○○之
    父呂清輝承包紮筋工程之鋼筋吊運工作，由戊○○操作起重
    機，被告吳金則負責鋼筋之吊掛，被告吳金等明知該起
    重機之荷重為1.35公噸，而被告吳金等為趕著下班休息，
    竟不顧安全而一次吊掛2捆鋼筋重2.5公噸，超出該起重機之
    荷重一倍，致起重機吊勾折彎，鋼筋掉落，擊中被害人呂清
    輝頭部，使呂清輝傷重當場死亡，嗣經警及行政院勞工委員
    會北區勞動檢查所調查結果，原告等始於92年 9月知悉被告
    吳金為該次吊運鋼筋之吊掛手，超重吊掛鋼筋，以致吊勾
    折彎鋼筋掉落擊中被害人呂清輝頭部致死，應負業務過失致
    死罪責。
(二)本件被告吳金之過失致被害人呂清輝死亡，原告等依民法
    第184條第1項前段、第192條第1項、第2項及第194條之規定
    ，請求被告吳金賠償下列損害：
１. 喪葬費用：原告丁○○○支出之喪葬費計 115萬2千1百元（
    明細詳如卷附永富殯儀禮品公司收據）。
２. 扶養費用：原告丁○○○於案發時，年47歲，按我國女性平
    均壽命79歲計算，原告丁○○○仍得受扶養33年，依所得稅
    法規定之免稅額每年7萬6千元計算，依霍夫曼計算法扣除中
    間利息，應得請求96萬6千5百零9元。
３. 精神慰撫金：被告吳金侵害原告等之夫及父，致其死亡，
    且死狀極慘，原告等家庭頓失所依靠，精神上所受之痛苦極
    深，被告吳金應賠償原告丁○○○ 200萬元，原告丙○○
    、甲○○及乙○○各100萬元。
三、請准供擔保宣告假執行。
三、證據：戶籍謄本 2件及永富殯儀禮品公司呂清輝治喪明細表
    乙紙。
乙、被告方面：
一、聲明：原告之訴及假執行之聲請均駁回。
二、陳述：被告吳金係依呂清輝指示而一時擔任吊掛鋼筋工作
    ，並因呂清輝急於趕工，被告依其指示吊掛 2捆箍筋，就呂
    清輝之被吊掛之箍筋落下擊中死亡並無過失。
   理  由
一、刑事附帶民事訴訟之判決，應以刑事訴訟判決所認定之事實
    為據，刑事訴訟法第五百條定有明文。
二、本件原告丁○○○、丙○○、甲○○及乙○○等人主張被告
    吳金有上揭業務過失致死事實，已經本院刑事判決認定在
    案，有本院94年上訴字第1432號判決書可按。而依民法第18
    4條第1項規定：「因故意或過失，不法侵害他人之權利者，
    負損害賠償責任。故意以背於善良風俗之方法，加損害於他
    人者亦同」﹔又不法侵害他人致死者，對於支出醫療及增加
    生活上需要之費用或殯葬費之人，應負賠償責任。而不法侵
    害他人致死者，被害人之父、母、子、女及配偶，雖非財產
    上之損害，亦得請求賠償相當之金額，民法第192條第1項、
    第2項、第194條分別定有明文。而查：
(一)殯葬費部分：
    查所謂殯葬費，應係指收殮費及埋葬費而言，而此等費用是
    否必要，應依當地喪禮習俗及宗教儀式定之；查本件原告丁○○○為被害人呂清輝之配偶，因被害人呂清輝死亡而支出
    喪葬費用，其中支出之遺體接運費用10000元、棺木41000元
    、壽衣 8000元、骨灰箱58000元、瓷相2000元、相片2000元
    、誦經 6000元、喪禮會場佈置113000元、靈車40000元、香
    燭紙 5000元、扛夫12000元、入殮道士4200元、道士移靈送
    火葬6000元、上下棺工人6000元及入殮工人6000元等殯葬費
    ，合計31萬9千2百元，依現今喪禮習俗及宗教儀式，核屬收
    殮及埋葬所必需，自應予准許。至原告另請求支付之毛巾費
    用，依民間習俗係回贈送奠儀者，而功德用品、梁皇寶懺等
    費用，則係個人信仰支出，暨其他樂隊、孝女白琴、牽亡陣
    、五子哭墓、誦經車、頭七祭拜、牲禮、內外牌（鮮花）滿
    、燈光盆景、地理師、司儀、乾冰、代支小費、紙紮、小禮
    花、麻袋衣、魂轎車、香亭車、頭旗車、辦桌、開魂路、交
    通車、大鼓亭、遺體化妝及服務費等費用，分別為追悼超渡
    費、樂隊、文具、喪宴等費用，依現今喪禮習俗及宗教儀式
    而言，均非屬殯葬所必需支出費用（參照最高法院50年台上
    字第1464號及49年台上第 952號等裁判意旨），原告就此等
    部分之請求均無理由，應予駁回。
(二)扶養費用部分：
    按夫妻互負扶養義務，而其受扶養權利者，雖不以無謀生能
    力者為限，但仍以不能維持生活為要件，民法第1116條之 1
    、第1117條第 1項分別定有明文。查本件原告丁○○○雖係
    被害人呂清輝之配偶，惟查原告丁○○○為46年 3月20日出
    生，有戶籍謄本影本在卷可稽，現年48歲，尚屬年輕，而原
    告丁○○○並未能提出何證據足資證明其無謀生能力，尚難
    遽認其無謀生能力，且查其與被害人呂清輝所生之子女丙○○、甲○○、乙○○並均已成年，對其亦負有扶養之義務，
    亦難認其有何不能維持生活之情事，是原告丁○○○此部分
    扶養費之請求，實難予以准許，請求無理由，應予駁回。
(三)精神慰撫金部分：
    原告丁○○○及丙○○、甲○○、乙○○請求被告賠償精神
    慰撫金200萬元及各100萬元，經本院斟酌兩造身分、經濟狀
    況、工作能力、社會地位、原告丁○○○、丙○○、甲○○
    及乙○○因而所受之痛苦，被告受僱於被害人呂清輝擔任綁
    紮鋼筋之工作，臨時受被害人呂清輝指示而擔任吊掛箍筋工
    作，並因被害人呂清輝急於趕工，被告依其指示吊掛 2捆箍
    筋，致起重機吊桿因超重而折彎，致鋼筋掉落，肇致本件事
    故發生，被害人呂清輝就本件事故之發生亦有過失等情，認
    原告丁○○○就被告所得請求賠償之精神慰撫金以20萬元，
    及原告丙○○、甲○○、乙○○就被告所得請求賠償之精神
    慰撫金則各以10萬元為當。
    綜上所述，原告丁○○○請求被告賠償殯葬費之金額為31萬
    9千2百元，暨原告丁○○○及丙○○、甲○○、乙○○請求
    被告賠償之精神慰撫金之金額分別為20萬元及各為10萬元，
    在此範圍其等並請求自起訴狀繕本送達之日即94年6月6日起
    至清償日止，依年息百分之 5計算之利息，洵屬有據，應予
    准許，逾此部分之請求，均無理由，應予駁回。而原告丁○○○陳明願供擔保，聲請宣告假執行，就其勝訴部分，核無
    不合，爰酌定原告丁○○○應提供17萬元擔保金額准許之。
    至原告丙○○、甲○○、乙○○部分，因此部分不得上訴於
    第 3審法院，經本院判決後，即告確定，尚不生宣告假執行
    之問題，自應予駁回。至訴訟費用並未在刑事訴訟法第 491
    條準用之列，自毋庸命當事人負擔，附此敘明。
據上論結，依刑事訴訟法第490條前段、第491條第10款、第 502
條第1項、第2項，民事訴訟法第390條第2項，判決如主文。
中　　華　　民　　國　　94　　年　　7 　　月　　29　　日
　　　　　　　　　臺灣高等法院刑事第八庭
                                審判長法　官　吳　敦
　　　　　　　　　　　　　　　　　　  法　官  沈宜生
　　　　　　　　　　　　　　　　　　  法　官  張傳栗
以上正本證明與原本無異。
原告丁○○○部分如不服本判決應於收受送達後十日內向本院提
出上訴書狀，其未敘述上訴之理由者並得於提起上訴後十日內向
本院補提理由書（均須按他造當事人之人數附繕本）。
其餘不得上訴。
                                      書記官　秦慧榮
中　　華　　民　　國　　94　　年　　7 　　月　　29　　日
附表
1.遺體接運車（1台）    6000元   11.靈車          40000元
2.遺體接運工人（2名）  4000元   12.誦經           6000元
3.壽內（棺木用品）     5000元   13.壽衣（高）     8000元
4.火葬棺木加裡（高）  36000元   14.香燭紙         5000元
5.入殮道士（1名）      4200元   15.搭架電燈      48000元
6.上下棺工人（4名）    6000元   16.佈置費         5000元
7.瓷相（1組）          2000元   17.禮堂佈置鮮花  60000元
8.相片加框（1組）      2000元   18.扛伕（6名）   12000元
9.入殮工人（4名）      6000元   19.道士移靈送火葬 6000元
10.圓形骨灰箱         58000元
合計：319200元
